臺灣苗栗地方法院民事小額判決　　　　93年度苗小字第1003號
原　　　告　甲○○
　　　　　　　　　　　9號
被　　　告　乙○○
　　　　　　　　　　　號
上列當事人間請求清償借款事件，本院於民國94年2 月22日言詞
辯論終結，判決如下：
    主  文
被告應給付原告新臺幣壹拾萬元，及自民國九十三年十一月二十
七日起至清償日止按年利率百分之五計算之利息。
訴訟費用新臺幣壹仟元由被告負擔。
本判決得假執行。
    事實及理由
壹、原告之聲明：如主文第1 項所示，並願供擔保請准宣告假執
    行。
貳、事實摘要：
一、原告方面：被告於民國85年10月24日向原告借款新臺幣（下
    同）166,000 元，約定利息依銀行利率計算，惟並未約定清
    償期限。嗣被告於87年6 月20日清償本金66,000元，尚欠原
    告100,000 元，為此原告以起訴狀作為催告被告還款之通知
    ，依消費借貸之法律關係提起本訴。
二、被告方面：被告並未向原告借款，借據上的簽名並非被告所
    為，且看不清楚借據上的印章是否為被告所有，惟被告印章
    曾遭竊取，被告之子應不知道借錢一事。被告之子經被告同
    意拿被告之印章向原告借錢，本金已分兩次全部還清。
參、法院之判斷：
一、按當事人主張有利於己之事實者，就其事實負有舉證之責任
    ，民事訴訟法第277 條定有明文。原告對於自己主張之事實
    已盡證明之責後，被告對其主張，如抗辯其不實並提出反對
    之主張者，則被告對其反對之主張，亦應負證明之責，此為
    舉證責任分擔之原則，最高法院著有18年上字第2855號判例
    可資參照。經查，原告主張之前開事實，業據提出借據、收
    據等件為證（見本院卷第4 、5 、22頁），且被告自認借據
    上之印章是被告之子丙○○經被告同意而蓋的，丙○○有拿
    到錢等情（見本院卷第43頁之言詞辯論筆錄），另證人即被
    告之子丙○○亦到院證述：有見過本院卷第22頁之借據，印
    章是伊父親拿給伊蓋的，簽借據時伊父親有在現場，確實有
    拿到166,000 元，借錢係伊要作結婚聘金之用，只是以伊父
    親名義去借的等語明確（見本院卷第42頁之言詞辯論筆錄）
    ，核與原告所述當初被告借款係為其子娶媳之用等情相符，
    足認原告主張被告向其借貸166,000 元等情確屬真實。被告
    雖辯稱借款已分二次清償166,000 元借款云云，為原告所否
    認，且原告就消費借貸關係存在之事實業已舉證如前述，則
    被告對此有利於己之事實，自應由其負舉證責任。惟被告於
    本院審理時先到院否認借據之真正及其或其子有向原告借款
    等情，嗣後又改稱有同意其子在借據上蓋章，其子有拿到16
    6,000 元等語，所述前後嚴重矛盾不一，已難令本院信其所
    辯。且證人丙○○為被告之子，當初借款之目的又係為了供
    作丙○○娶妻使用，清償之款項又係由證人支出，因此證人
    顯為本件之利害關係人，所為證詞顯有偏頗之虞，且兩造均
    不爭執證人前於87年6 月24日清償66,000元時，原告當時有
    書立收據交證人收執，為何嗣後被告及證人清償剩餘本金10
    0,000 元時，反而未要求原告簽立收據，顯與常情不符，是
    證人丙○○關於已清償全部借款之證詞尚難採信。此外，被
    告復未能舉證證明確已清償100,000 元，其前開抗辯，即不
    足採。
二、按借用人應於約定期限內，返還與借用物種類、品質、數量
    相同之物，未定返還期限者，借用人得隨時返還，貸與人亦
    得定一個月以上之相當期限，催告返還，民法第478 條定有
    明文。被告向原告借貸166,000 元，尚積欠100,000 元未清
    償，業如前述，從而，原告本於消費借貸之法律關係請求被
    告清償借款100,000 元，及自起訴狀繕本送達翌日即93年11
    月27日起至清償日止，按年利率5%之法定遲延利息，為有理
    由，應予准許。
三、本件係依民事訴訟法第427 條第1 項規定適用簡易程序所為
    被告敗訴之判決，依同法第389 條第1 項第3 款規定，本院
    自應依職權宣告假執行。至原告陳明願供擔保請准宣告假執
    行部分，應僅係促使本院為依職權宣告假執行之發動，不另
    為准駁之諭知，附此敘明。
四、據上論結，本件原告之訴為有理由，依民事訴訟法第436 條
    第2 項、第78條、第389條第1項第3款，判決如主文。
中　　華　　民　　國　　94　　年　　2 　　月　　25　　日
                  簡易庭法　官　沈佳宜
以上正本係照原本作成。
如不服本判決，應於判決送達後20日內，以判決違背法令為理由
，向本院提出上訴
狀並表明上訴理由，及須按他造當事人之人數附繕本。上訴理由
應表明：
  一、原判決所違背之法令及其具體內容，
  二、依訴訟資料可認為原判決有違背法令之具體事實。
如未表明上訴理由者，應於上訴後20日內向本院提出上訴理由。
當事人如對本件訴訟內容有所疑義，得聲請閱卷。
中　　華　　民　　國　　94　　年　　3 　　月　 　2　　日
                        書記官　李惠雯
